臺灣彰化地方法院刑事判決
111年度簡上字第163號
上  訴  人  
即  被  告  張益昇


上列上訴人即被告因竊盜案件，不服本院民國111年9月27日111
年度簡字第1521號第一審刑事簡易判決(聲請簡易判決處刑書案
號：臺灣彰化地方檢察署111年度偵字第9678號)，提起上訴，本
院管轄之第二審合議庭判決如下:
    主    文
原判決撤銷。
張益昇犯竊盜罪，累犯，處拘役伍拾日，如易科罰金，以新臺幣
壹仟元折算壹日。
    犯罪事實
一、張益昇意圖為自己不法之所有，基於竊盜之犯意，於民國11
    1年1月23日上午10時13分許，至址設彰化縣○○市○○路000○0
    號之「全聯福利中心-彰化中興店」，徒手竊取簡玉樺所管
    領，放置在該店貨架上之「麥卡倫威士忌」2瓶，得手後未
    結帳便趁機離去。嗣簡玉樺發覺遭竊報警處理，經調閱監視
    錄影畫面而循線查獲。
二、案經簡玉樺訴由彰化縣警察局彰化分局報告臺灣彰化地方檢
    察署檢察官偵查後聲請簡易判決處刑。
    理  由
一、被告以外之人於審判外之陳述，雖不符刑事訴訟法第159條
    之1至第159條之4等規定，而經當事人於審判程序同意作為
    證據，法院審酌該言詞陳述或書面陳述作成時之情況，認為
    適當者，亦得為證據。當事人、代理人或辯護人於法院調查
    證據時，知有刑事訴訟法第159條第1項不得為證據之情形，
    而未於言詞辯論終結前聲明異議者，視為有前項之同意，刑
    事訴訟法第159條之5定有明文。查本判決所引用被告以外之
    人於審判外之言詞及書面陳述，檢察官及被告張益昇於本院
    審理時皆未爭執證據能力，亦未於言詞辯論終結前聲明異議
    ，而本院審酌該等供述證據作成及取得之狀況，並無違法、
    不當或顯不可信之情形，且為證明被告犯罪事實存否所必要
    ，以之作為證據，核屬適當，依刑事訴訟法第159條之5規定
    ，認均具有證據能力。
二、本判決所引用之其餘之非供述證據，與本件待證事實具有證
    據關連性，並無證據證明係公務員違背法定程序所取得，亦
    無顯有不可信之情況，且經本院於審理期日提示予被告而為
    合法調查，自均得作為本判決之證據。
三、上開事實，業據被告於警詢、偵訊及本院審理中坦承不諱，
    核與證人即告訴人簡玉樺於警詢中指述相符，並有監視器翻
    拍照片、遭竊物品之樣品照片、庫存查詢資料、監視器與被
    告穿著之比對照片等附卷可稽，足認被告之任意性自白與事
    實相符，應堪採信。
四、論罪科刑：
　㈠核被告所為，係犯刑法第320條第1項之竊盜罪。
　㈡查被告前曾因竊盜等案件，經⑴臺灣高雄地方法院（下稱高雄
    地院）以103年度審易緝字第61號判決，各判處有期徒刑7月
    （共4罪）、3月（共2罪）、5月，上訴後，原判決有期徒刑
    3月之竊盜罪與原判決有期徒刑7月（共4罪）之加重竊盜罪
    部分因撤回上訴而確定、原判決有期徒刑3月之竊盜罪部分
    經臺灣高等法院高雄分院以103年度上易字第750號判決上訴
    駁回而確定、原判決有期徒刑5月之竊盜罪部分經同院以同
    上判決撤銷改判為加重竊盜罪、有期徒刑8月確定；⑵臺灣臺
    中地方法院（下稱臺中地院）分別以103年度中簡字第1823
    號、第2088號、103年度審簡字第240號、104年度審簡字第2
    55號判決，各判處有期徒刑4月、4月、5月、3月確定；上開
    ⑴至⑵罪刑，嗣經臺中地院以104年度聲字第2109號裁定應執
    行有期徒刑4年確定，入監執行後，於106年3月13日縮短刑
    期假釋出監付保護管束，後經撤銷假釋，應執行殘刑1年2月
    23日（執行期間：107年3月20日至108年6月10日）。⑶臺中
    地院分別以106年度豐簡字第575號、107年度簡字第413號判
    決，各判處有期徒刑4月、4月，再經同院以107年度聲字第2
    842號裁定應執行有期徒刑7月確定（執行期間：108年5月26
    日至108年12月25日）；⑷臺中地院以107年度易第828號判決
    ，判處有期徒刑5月確定；⑸臺灣宜蘭地方法院以107年度易
    字第178號判決，判處有期徒刑3月，上訴後，經臺灣高等法
    院以107年度上易字第2245號判決上訴駁回而確定；⑹臺中地
    院以107年度易字第2077號判決，各判處有期徒刑3月、1年
    ，上訴後，經臺灣高等法院臺中分院（下稱臺中高分院）判
    決上訴駁回而確定；⑺臺灣南投地方法院以107年度審易字第
    316號判決，判處有期徒刑5月確定；⑻臺中地院以107年度豐
    簡字第496號判決，各判處有期徒刑3月、4月，應執行有期
    徒刑6月確定；上開⑷至⑻罪刑，嗣經臺中高分院以108年度聲
    字第1422號裁定應執行有期徒刑2年5月，並與上開殘刑、應
    執行有期徒刑7月接續執行，於110年12月22日縮短刑期假釋
    出監付保護管束，上開各情，有臺灣高等法院被告前案紀錄
    表可參，是被告於110年12月22日假釋出監時，前案之殘刑
    與所定之有期徒刑7月部分，均已執行完畢，參照最高法院1
    04年第7次刑事庭會議決議意旨，被告於受前揭有期徒刑7月
    執行完畢後，5年以內故意再犯本件有期徒刑以上之罪，應
    為累犯。公訴檢察官於本院審理中，表明被告構成累犯，請
    求加重其刑，顯已就被告構成累犯之事實有所主張，暨參酌
    司法院大法官會議釋字第775號解釋意旨，本件被告依其犯
    罪情節，並無處以法定最輕本刑仍顯過苛之情形，應依刑法
    第47條第1項規定，加重其刑。
五、撤銷改判之理由：
　　原審以被告犯罪事證明確，予以論罪科刑，固非無見。惟查
    ：
　㈠被告構成累犯之事實及應加重其刑之事項，均應由檢察官主
    張並具體指出證明之方法後，經法院踐行調查、辯論程序，
    方得作為論以累犯及是否加重其刑之裁判基礎；又法院依簡
    易程序逕以簡易判決處刑者，因無檢察官參與，倘檢察官就
    被告構成累犯之事實及應加重其刑之事項，未為主張或具體
    指出證明方法，受訴法院自得基於前述說明，視個案情節斟
    酌取捨。而法院於審酌被告是否適用累犯規定加重其刑時，
    訴訟程序上應先由檢察官就被告構成累犯之前階段事實以及
    應加重其刑之後階段事項，主張並具體指出證明之方法後，
    法院才需進行調查與辯論程序，而作為是否加重其刑之裁判
    基礎。倘檢察官未主張或具體指出證明方法時，可認檢察官
    並不認為被告構成累犯或有加重其刑予以延長矯正其惡性此
    一特別預防之必要（最高法院110年度台上大字第5660號刑
    事大法庭裁定、110年度台上字第5660號判決意旨參照），
    據此，審理事實之法院自不能遽行論以累犯、加重其刑，否
    則即有適用法則不當之違法。本件被告因犯竊盜罪，經檢察
    官聲請簡易判決處刑，然聲請簡易判決處刑書並未就被告是
    否構成累犯之事實、理由有所主張或舉證，亦未引用累犯規
    定請求對被告犯行依累犯規定加重其刑。是原審判決既就本
    案犯罪事實、證據及應適用之法條，均引用檢察官聲請簡易
    判決處刑書之記載，但又自行認定被告構成累犯，並依刑法
    第47條第1項規定加重其刑，容有未洽。被告上訴意旨雖未
    論及於此，然原審判決既有前開可議之處，自應由本院予以
    撤銷改判。　
　㈡被告於原審判決之後，已與被害店家達成和解，和解內容略
    以：被告於111年10月18日至被害店家賠付新臺幣（下同）1
    450元2=2900元，被害店家收到2900元，達成和解，有和解
    書附卷可參（見本院簡上卷第11頁），被告於犯後積極彌補
    損害，此一犯罪後態度、損害的填補，已與原審量刑時之基
    礎情狀不同，原審未及審酌於此，容有未洽。被告上訴意旨
    請求從輕量刑，為有理由。
　㈢至沒收部分，被告已實際賠償被害店家2900元，業如前述，
    原審未及審酌被告實際賠償告訴人之事實，而為沒收之諭知
    ，亦有未洽。
六、爰審酌被告前有多次竊盜之前科，有上開臺灣高等法院被告
    前案紀錄表可參，猶不知警惕，竟任意竊取他人之財物，顯
    見其法治觀念薄弱，所為應予非難；惟考量被告犯後坦承犯
    行，復與被害店家達成和解並賠償損失，兼衡其犯罪之動機
    、使用之手段，暨其自陳為高職畢業之教育程度，擔任大貨
    車駕駛，離婚，現與母親同住，2名子女與前妻共同扶養，
    母親則由其扶養。經醫院診斷患有病態偷竊症，有在治療等
    一切情狀，量處如主文之刑，並諭知易科罰金之折算標準。
    又被告所竊得之麥卡倫威士忌2瓶，並未扣案，仍為其犯罪
    所得，惟被告已與被害店家達成和解且賠償損失，如再予宣
    告沒收或追徵，顯有過苛之虞，爰依刑法第38條之2第2項規
    定，不予宣告沒收或追徵。
七、據上論斷，應依刑事訴訟法第455條之1第1項、第3項、第36
    9條第1項前段、第364條、第299條第1項前段，判決如主文
    。
本案經檢察官林佳裕聲請簡易判決處刑，檢察官黃建銘到庭執行
職務。
中　　華　　民　　國　　111 　年　　12　　月　　15　　日
                  刑事第五庭    審判長法  官   王義閔 
                                      法  官   鮑慧忠 
                                      法  官   李欣恩 
以上正本證明與原本無異。
本件不得上訴。
中　　華　　民　　國　　111 　年　　12　　月　　15　　日
                                      書記官   廖涵萱
附錄本案論罪科刑法條全文：　　
中華民國刑法第320條
意圖為自己或第三人不法之所有，而竊取他人之動產者，為竊盜
罪，處5年以下有期徒刑、拘役或50萬元以下罰金。
意圖為自己或第三人不法之利益，而竊佔他人之不動產者，依前
項之規定處斷。
前二項之未遂犯罰之。